臺北高等行政法院判決　　　　　　　　　　　　　　　九十三年度簡字第八二一號
　　原　　　告　苗栗正義廣播電台股份有限公司
　　代　表　人　甲○○
　　被　　　告　行政院新聞局
　　代　表　人　林佳龍（局長）
右當事人間因廣播電視法事件，原告不服行政院中華民國九十三年四月十六日院臺訴
字第○九三○○八三五一四號訴願決定，提起行政訴訟。本院判決如左：
　　主  文
原告之訴駁回。
訴訟費用由原告負擔。
　　事  實
一、事實概要：
    原告經營之苗栗正義廣播電臺（頻率八八．九兆赫）於九十二年八月三十日十三
    時至十五時「健康與人生」節目播送之「百思神經網絡晶片」廣告，經苗栗縣政
    府以該廣告涉及醫療效能，違反藥事法第六十九條規定，以九十二年十月二十二
    日府衛藥字第０九二七七００六六九號處分書核處託播之百司興業有限公司業務
    林彥伶罰鍰在案，被告機關以原告播送上開廣告，違反行為時廣播電視法第三十
    二條準用同法第二十一條第二款規定，依同法第四十四條第三款規定，以九十二
    年十一月十一日新廣二字第０九二００二一五六七號處分書處原告罰鍰三萬元（
    折合新臺幣九萬元），原告不服，提起訴願，遭決定駁回，遂提起本件行政訴訟
    。
二、兩造聲明：
　　(一)原告聲明求為判決：1.訴願決定及原處分均撤銷。
                        2.訴訟費用由被告負擔。
　　(二)被告聲明求為判決：1.駁回原告之訴。
                        2.訴訟費用由原告負擔。
三、兩造之爭點：被告機關依廣播電視法第四十四條第三款處原告新台幣九萬元罰鍰
                ，是否適法？
  　(一)原告主張之理由：
    　1.此案係苗栗正義廣播電台股份有限公司，外製節目「健康人生」，主持人林
        彥玲其提供聽友之產品，乃進口之德國製百思神經網路晶片。該晶片合法進
        口即透過林彥玲於廣播電台，將產品特性介紹於客戶使用。確實亦印證了製
        造廠商所稱的效果，倘依產品之類別，應屬於醫療器材之一種。
      2.法定之藥物法，即包括藥品及醫療品，故衛生署處罰以違反藥物管理法，宣
        稱療效即違法，此舉誠有有可議之處。
      3.先進國家高科技產品救世濟人，介紹予國內患者何罪之有？政府相關主管當
        局隨意重罰廠商，背後動機誠讓業者懷疑？有否幕後政客與財團介入施壓促
        使行政官員淪為打手？而無辜業者人民成為犧牲的祭品。倘政府當局時常以
        此手段重罰人民，造成人人危危可及的恐怖不安心理，誠非民主國家之施政
        風範，更是百姓之悲哀。
      4.一句話「宣稱療效」即重罰主持人林彥玲新台幣六萬元，另連帶處分正義廣
        播電台九萬元整，誠讓人心寒。運動器材、健康器材，產品特性即促進血液
        循環，復健病患之療效功能。難道這也算違法？療效的定義與真正法律規定
        的界線標準又是在哪裡？執法者掌百姓生殺大權，期盼司法當局主持公道，
        裨維護百姓之生計。
　　(二)被告主張之理由：
      1.按行為時廣播電視法第二十一條第二款後段規定：「廣播、電視節目內容，
        不得違背政府法令。」同法第三十二條規定：「第二十一條之規定，於廣告
        準用之。」同法第四十四條第三款復規定：「播送節目或廣告，違反第二十
        一條第一款或第二款規定者，廣播、電視事業除處三萬元以上、四十萬元以
        下罰鍰外，並得予以三日以上、三個月以下之停播處分」。
      2.原告經營之苗栗正義廣播電臺（調頻八八．九兆赫）於本（九十二）年八月
        三十日十三時至十五時「健康與人生」節目播送「百思神經網路晶片」廣告
        ，經苗栗縣政府衛生局以違反藥事法第六十九條規定，依同法第九十一條核
        處百司興業有限公司業務林彥伶女士罰鍰新臺幣六萬元在案。原告播送上開
        廣告，違反廣播電視法第三十二條準用第二十一條第二款之規定，爰依行為
        時同法第四十四條第三款規定，處以罰鍰三萬元（折合新臺幣九萬元）之行
        政處分。
      3.查「健康與人生」節目播送「百思神經網路晶片」廣告，該晶片非屬藥物，
        但節目主持人林彥伶卻宣稱具療效，案經苗栗縣政府衛生局認定以違反藥事
        法之規定處罰廣告託播者（即百司興業有限公司業務林彥伶）在案，與被告
        依廣播電視法處罰廣播業者（即原告），二者之法律依據不同，主管機關及
        處分對象亦異：又本件係依廣播電視法第四十四條規定對於廣播電台業者核
        處法定最低罰鍰金額，原告主張「一句話『宣稱療效』即重罰主持人六萬元
        台幣，乃連帶處分電台九萬元」等語，容有誤會，被告為廣播電視事業之主
        管機關，依法處以罰鍰，並無不合。
      4.綜右論述，原告所辯係推諉卸責之詞，其所為並不能抹去違反廣播電視法之
        事實，亦不足以認定本局所為之行政裁處在認事用法上有何不當或不法，致
        使原告權益受何損害。
　　理  由
一、本件被告處原告罰鍰新臺幣九萬元，罰鍰數額在二十萬元以下（司法院曾依行政
    訴訟法第二百二十九條第二項之規定，將行政訴訟法第二百二十九條第一項之簡
    易案件金額提高為二十萬元，並自九十三年一月一日起施行），係屬行政訴訟法
    第二百二十九條第一項第二款規定之涉訟事件，應依簡易訴訟程序進行之，先予
    明。
二、按行為時廣播電視法第二十一條第二款後段規定：「廣播、電視節目內容，不得
    違背政府法令。」同法第三十二條規定：「第二十一條之規定，於廣告準用之。
    」同法第四十四條第三款復規定：「播送節目或廣告，違反第二十一條第一款或
    第二款規定者，廣播、電視事業除處三萬元以上、四十萬元以下罰鍰外，並得予
    以三日以上、三個月以下之停播處分」。次按「本法所稱藥物，係指藥品及醫療
    器材。」、「非本法所稱之藥物，不得為醫療效能之標示或宣傳。」、「違反第
    六十五條、第六十九條或第八十條第一項第一款至第三款規定之一者，處新臺幣
    六萬元以上三十萬元以下罰鍰。」分別為藥事法第四條、第六十九條、第九十一
    條第一項所明定。
三、本件原告經營之苗栗正義廣播電臺（頻率八八．九兆赫）於九十二年八月三十日
    十三時至十五時「健康與人生」節目播送之「百思神經網絡晶片」廣告，經苗栗
    縣政府以該廣告涉及醫療效能，違反藥事法第六十九條規定，爰依同法第九十一
    條規定，以九十二年十月二十二日府衛藥字第０九二七七００六六九號處分書核
    處託播之百司興業有限公司業務林彥伶罰鍰新臺幣六萬元各情，有苗栗縣政府九
    十二年十月二十二日府衛藥字第０九二七七００六六九號處分書及被告廣播電台
    節目紀錄表附卷可稽；復為原告所不爭，堪認屬實。
四、原告循序起訴意旨略以：該產品倘依產品類別應屬於醫療器材的一種，而法定之
    藥物法即包括藥品及醫療器材，故衛生暑處罰以違反藥物管理法宣稱療效即違法
    ，此舉誠有可議之處；況以一句話『宣稱療效』即重罰主持人六萬元台幣，乃連
    帶處分電台九萬元；療效的定義與真正法律規定的界線標準何在？原處分與訴願
    決定與法有違，請予撤銷，以維權益云云。
五、按「人民違反法律上之義務而應受行政罰之行為，法律無特別規定時，雖不以出
    於故意為必要，仍須以過失為其責任條件。但應受行政罰之行為，僅須違反禁止
    規定或作為義務，而不以發生損害或危險為其要件者，推定為有過失，於行為人
    不能舉證證明自己無過失時，即應受處罰。」司法院大法官會議釋字第二七五號
    解釋甚明。經查「健康與人生」節目播送「百思神經網路晶片」廣告，該晶片非
    屬藥物，但節目主持人林彥伶卻宣稱具療效，案經苗栗縣政府衛生局認定以違反
    藥事法之規定處罰廣告託播者（即百司興業有限公司業務林彥伶）在案，已如前
    述，此與被告依廣播電視法處罰廣播業者（即原告），二者之法律依據不同，主
    管機關及處分對象亦異：又本件係依廣播電視法第四十四條規定對於廣播電台業
    者核處法定最低罰鍰金額，原告謂以「一句話『宣稱療效』即重罰主持人六萬元
    台幣，乃連帶處分電台九萬元」等語，容有誤會；況行為時廣播電視法第三十二
    條旨在要求廣播業者對所播出之廣告內容，應善盡注意義務，原告為廣播業者，
    衡情又非不能注意，任令其「「健康與人生」節目播出違反藥事法第六十九條規
    定之廣告，容有應注意、能注意而不注意之情事，自應負其責任。是被告為廣播
    電視事業之主管機關，依上揭廣播電視法第四十四條第三款規定處以罰鍰，並無
    不合。
六、綜上所述，原告起訴論旨，並非可採；被告以原告播送上開廣告，違反行為時廣
    播電視法第三十二條準用同法第二十一條第二款規定，依同法第四十四條第三款
    規定，處原告法定最低度罰鍰三萬元（折合新臺幣九萬元），並無違誤，訴願決
    定予以維持，亦無不合；原告訴請撤銷，為無理由，應予駁回。又本件係適用簡
    易訴訟程序，爰不經言詞辯論逕為判決。
據上論結，原告之訴為無理由，爰依行政訴訟法第二百三十三條第一項、第九十八條
第三項前段，判決如主文。
中　　　華　　　民　　　國　　九十三　　年　　　十二　　 月　　 三    　日
                                  臺北高等行政法院  第六庭
      　　　　　　　　　　　　　　　　　　　　      法　官  許瑞助
右為正本係照原本作成。
本件以訴訟事件所涉及之法律見解具有原則性者為限，始得於本判決送達後二十日內
向本院提出上訴狀並表明上訴理由，如已於本判決宣示後送達前提起上訴者，應於判
決送達後二十日內補具上訴理由（均按他造人數附繕本），且經最高行政法院許可後
方得上訴。
中　　華　　民　　國　　九十三　　　年　　　十二　　　月　　　三　　　　日
　　　　　　　　　　　　　　　　　　　　            書記官　吳芳靜
